【裁判字號】    97,消債更,123
【裁判日期】    970701
【裁判案由】    聲請更生程序
【裁判全文】
臺灣高雄地方法院民事裁定           97年度消債更字第123號
聲  請  人  甲○○
上列當事人因消費者債務清理條例事件聲請更生，本院裁定如下
：
    主  文
聲請駁回。
聲請費用由聲請人負擔。
    理  由
一、按債務人與金融機構協商成立者，不得聲請更生或清算，但
    因不可歸責於己之事由，致履行顯有重大困難者，不在此限
    ；本條例施行前，債務人依金融主管機關協調成立之中華民
    國銀行公會會員辦理消費金融案件無擔保債務協商機制與金
    融機構成立之協商，準用前項之規定，消費者債務清理條例
    第151 條第5 項、第6 項分別定有明文。又聲請更生或清算
    不合程式或不備其他要件者，法院應以裁定駁回之，但其情
    形可以補正者，法院應定期間先命補正，復為同條例第8 條
    所明定。
二、經查：
（一）本件聲請人向本院聲請更生，雖主張：其有不能清償債務
      情事，前已依照中華民國銀行公會會員辦理消費金融案件
      無擔保債務協商機制之相關規定，提出債權人清冊，以書
      面向最大債權金融機構台北富邦商業銀行請求共同協商債
      務清償方案，雖協商成立，然現有因不可歸責於己之事由
      ，致有不能清償債務之虞，且其無擔保或無優先權之債務
      總額未逾新臺幣（下同）1,200 萬元，復未經法院裁定開
      始清算程序或宣告破產，爰依法聲請更生等語。然聲請人
      於本件更生聲請前，既已於95年8 月1 日依金融主管機關
      協調成立之中華民國銀行公會會員辦理消費金融案件無擔
      保債務協商機制，與金融機構即台北富邦商業銀行成立協
      商，此有聲請人所提出協議書1 份為證（見本院卷第17頁
      ），則依首揭條文之規定，自應有不可歸責於聲請人之事
      由，致履行顯有重大困難之情形存在，始得向法院聲請更
      生或清算。
（二）惟聲請人所提本件更生之聲請，並未提出詳細之財產及收
      入狀況，以及其係因不可歸責於己之事由，致履行上開協
      議內容顯有重大困難之證據；經本院以97年度審消債更字
      第464 號民事裁定命聲請人補正，然聲請人於97年5 月23
      日收受本院上開裁定後（見本院卷第25頁），雖已補正無
      擔保還款證明文件、聲請人所有之財政部高雄市國稅局綜
      合所得稅各類所得資料清單、薪資證明及扣繳暨免扣繳憑
      單、扶養人數資料及受其扶養人之所得及財產資料、生活
      必要費用之支出證明等，惟並未依限補正其有因不可歸責
      於己之事由，致履行顯有重大困難之相關資料。
（三）而檢視聲請人所提出之上開資料，聲請人固曾提出其父洪
      居文因頸椎及椎間盤破裂等疾病而就醫，並因此支出108,
      304 元醫療費用之收據及診斷證明書，然由聲請人所提出
      之此部分資料，並無法證明上開費用確由聲請人支付，進
      而致聲請人無法履行上開與金融機構所成立之協議；且觀
      聲請人所提出聲請人之父洪居文之財產資料所示，洪居文
      於96年間，其年收入達429,923 元，且名下有土地3 筆，
      有財政部高雄市國稅局96年度綜合所得稅各類所得資料清
      單及財產歸屬資料清單各1 份在卷可憑（見本院卷第45、
      47頁），是聲請人之父洪居文並非無資力可支付上開醫療
      費用，而有賴聲請人予以支付，故聲請人所提出此部分之
      資料，尚不足認其確有不可歸責於己之事由，致不能履行
      上開與金融機關所成立之協議情事。
（四）再者，聲請人於聲請書中，雖載明有轉換職業之情形存在
      ，然並未釋明其職業轉換是否出於非自願、或其他可非歸
      責於己之事由，復於經本院以上開裁定通知補正後，猶未
      依限補正，自難認聲請人確有不可歸責於己之事由，方致
      不能履行前述與金融機構之協議。
三、綜上所述，本件聲請人聲請更生，既未提出有關其確於與金
    融機關達成前揭協商後，有不可歸責於己之事由致履行顯有
    重大困難，而符合得以提出本件更生聲請之要件，復經本院
    裁定命其補正後，無正當理由逾期迄今仍未補定，依法自應
    駁回其更生之聲請。
四、爰依消費者債務清理條例第8 條、第151 條第5 項、第15條
    ，民事訴訟法第78條，裁定如主文。
中    華    民    國    97    年    7     月    1     日
                    民事鳳山分庭法  官  李怡諄
上為正本係照原本作成
如不服本裁定，應於裁定送達後10日內，以書狀向本院提出抗告
，並繳納抗告費新臺幣1千元
中    華    民    國    97    年    7     月    1     日
                                書記官  陳建琪


司法院資訊處製作；財團法人民間司法改革基金會備份。
